【裁判字號】    97,聲判,58
【裁判日期】    980206
【裁判案由】    聲請交付審判
【裁判全文】
臺灣高雄地方法院刑事裁定              97年度聲判字第58號
聲  請  人  甲○○
（即告訴人）        號
代  理  人  沈志純律師
被      告  乙○○
上列聲請人因告訴被告誣告案件，不服臺灣高等法院高雄分院檢
察署檢察長駁回再議之處分（97年度上聲議字第1487號），聲請
交付審判，本院裁定如下：
    主  文
聲請駁回。
    理  由
一、聲請交付審判意旨略以：(一)臺灣高雄地方法院檢察署檢察官
    （下稱高雄地檢署）97年度偵字第18031 號不起訴處分及臺
    灣高等法院高雄分院檢察署97年度上聲議字第1487號駁回再
    議之處分書，謹憑被告否認有對告訴人提出告訴，即採信被
    告之辯解，顯有採證偏頗及未依證據認定事實之違誤；(二)若
    依據上開不起訴處分書所載理由：「被告甲○○與許麗華（
    另行起訴）於民國96年6 月28日11時許，在高雄縣... 」之
    內容，益證被告辯稱其未對告訴人提出告訴（當指傷害告訴
    ），顯不可採信；(三)告訴人受不起訴處分係因告訴人確無該
    不法行為，並非係證據資料有所欠缺，而上開不起訴處分書
    及駁回再議聲請之處分書，認定高雄地檢署96年度偵字第22
    438 號不起訴處分書，尚不能引為證明被告有誣告之犯行，
    自係不當；(四)上開不起訴處分及再議駁回處分書牽強附會，
    以該許麗華坦承犯行，即指被告對告訴人提出公然侮辱之告
    訴，並非虛構事實，顯有違證據法則。臺灣高等法院高雄分
    院檢察署未詳查真象，以97年度上聲議字第1487號處分書，
    遽駁回告訴人再議之聲請，確有不當，爰依法聲請交付審判
    云云。
二、按告訴人不服上級法院檢察署檢察長或檢察總長認再議為無
    理由而駁回之處分者，得於接受處分書後10日內委任律師提
    出理由狀，向該管第一審法院聲請交付審判。法院認為交付
    審判之聲請不合法或無理由者，應駁回之。刑事訴訟法第25
    8 條之1 、第258 條之3 第2 項前段分別定有明文。經查，
    本件聲請人以被告涉犯誣告罪嫌，向臺灣高雄地方法院檢察
    署提出告訴，經臺灣高雄地方法院檢察署檢察官以97年度偵
    字第18031 號為不起訴處分後，聲請人不服，聲請再議亦經
    臺灣高等法院高雄分院檢察署檢察長以97年度上聲議字第14
    87號處分書駁回再議之聲請。上開駁回再議處分書於97年11
    月7 日寄存送達告訴人住所，告訴人於同月27日委任律師向
    本院聲請交付審判等情，分別有前揭不起訴處分書、處分書
    、送達證書及刑事交付審判聲請狀各1 份附卷可稽，另參酌
    最高法院94年7 月5 日94年度第一次庭長、法官會議決議：
    「寄存送達效力所經十日期間，應自寄存日之翌日起算」，
    是本件交付審判之聲請應屬合法，合先敘明。
三、次按刑事訴訟法第258 條之1 規定告訴人得向法院聲請交付
    審判，核其立法意旨，係法律對於「檢察官不起訴或緩起訴
    裁量權」制衡之外部監督機制，此時，法院之職責僅在就檢
    察官所為不起訴或緩起訴之處分是否正確加以審查，藉以防
    止檢察機關濫權。依此立法精神，同法第258 條之3 第3 項
    規定：「法院就交付審判之聲請為裁定前，得為必要之調查
    」，其所謂「得為必要之調查」，係指調查證據之範圍應以
    偵查中曾顯現者為限，不可就新提出之證據再為調查，亦不
    可蒐集偵查卷宗以外之證據，否則將與刑事訴訟法第260 條
    之再行起訴規定混淆不清。又法院於審查交付審判之聲請有
    無理由時，除認為告訴人所指摘不利被告之事證未經檢察機
    關詳為調查或斟酌，或不起訴處分書所載理由違背經驗法則
    、論理法則或其他證據法則者外，不宜率予交付審判（法院
    辦理刑事訴訟案件應行注意事項第134 條參照）。至上開所
    謂告訴人所指摘不利被告之事證未經檢察機關詳為調查，係
    指告訴人所提出請求調查之證據，檢察官未予調查，且若經
    調查，即足以動搖原偵查檢察官事實之認定及處分之決定，
    倘調查結果，尚不足以動搖原事實之認定及處分之決定者，
    仍不能率予交付審判。
四、聲請人雖以上開情詞，認被告涉犯誣告罪嫌云云，聲請交付
    審判。惟查：
  (一)本案前經臺灣高雄地方法院檢察署檢察官審酌告訴意旨及詳
    為調查後，以被告乙○○堅決否認涉有誣告犯行，並辯稱：
    伊於96年7 月1 日至鳳雄派出所對許麗華提出傷害告訴，並
    沒有對告訴人甲○○提出傷害告訴；告訴人與許麗華有於96
    年7 月2 日到義大醫院地下一樓餐廳，辱罵伊「妳如果沒有
    告我老婆，狗兒子生的」，伊才於96年7 月4 日對告訴人提
    出公然侮辱之告訴等語，且查：(1)被告於前案中至高雄縣政
    府警察局岡山分局鳳雄派出所，對許麗華提出傷害之告訴，
    然從未對告訴人提出傷害告訴，在臺灣高雄地方法院檢察署
    偵查中，亦未指陳告訴人有何傷害犯行，另被告對告訴人提
    出公然侮辱告訴所指涉之事實，係指告訴人於96年7 月2 日
    中午12時30分許，在義大醫院地下一樓餐廳，以「妳如果沒
    有告我老婆，狗兒子生的」等語辱罵被告一節，此有被告於
    96年7 月1 日、同年月4 日及告訴人於96年7 月6 日分別至
    高雄縣政府警察局岡山分局鳳雄派出所製作之調查筆錄影本
    3 份及臺灣高雄地方法院檢察署96年度偵字第22438 號96年
    8 月15日訊問筆錄影本1 份在卷可稽。(2)再者，告訴人認被
    告涉犯誣告罪嫌，無非係以被告於前案所提傷害及公然侮辱
    之告訴，由臺灣高雄地方法院檢察署檢察官為不起訴處分確
    定為主要論據。惟告訴人於前案所涉犯行，雖經臺灣高雄地
    方法院檢察署檢察官為不起訴處分，然細繹其理由，實係因
    為刑事偵查過程就告訴人當時所涉之犯行，無論直接或間接
    證據之證明，均未達重大嫌疑之程度，故未能提起公訴。但
    未能提起公訴之原因不一而足，或於訴訟程序進行中因時間
    之經過、蒐證技術等因素，導致證據資料有所欠缺，或證據
    證明力難使檢察官達於可認定其涉有重嫌，致無法對之提起
    公訴，但並不表示被告所指之事實必定全然無因，而司法實
    務上就被告為不起訴處分者，通常亦不直接認定告訴人有誣
    告之罪嫌，道理即在此。故告訴人倘僅以該不起訴處分書為
    由，據此提起誣告之告訴，而又無法提供實證以佐，自難僅
    憑告訴人之單一指述，遽以誣告罪責相繩。(3)被告就其指訴
    ，並提出現場錄音光碟、義大醫院診斷證明書為據，告訴人
    亦不否認曾與許麗華三度至義大醫院找被告理論要討個公道
    一情，參以許麗華坦承有上揭被告指訴之傷害及公然侮辱犯
    行（許麗華係於本院96年度易字第3760號案件審理時坦承上
    開犯行，原不起訴處分書就此部分有所誤載），且經臺灣高
    雄地方法院檢察署檢察事務官勘驗被告所提供之現場錄音光
    碟，確實發現告訴人與被告有口角爭執，並有某男子講述「
    妳如果沒有告我老婆，狗兒子生的」等語，有臺灣高雄地方
    法院檢察署檢察事務官之勘驗報告1 份附卷可憑，而告訴人
    亦坦稱：我有講這句話，我是剛好在跟別人講電話，結果被
    他（即被告）錄起來等語，告訴人雖否認口出上開不雅詞語
    係在辱罵被告，然告訴人既自承曾在被告面前說出「妳如果
    沒有告我老婆，狗兒子生的」等語，則被告以此為證據而提
    出公然侮辱告訴，尚難認全屬虛構、毫無根據。(4)綜上，被
    告於前案所陳述之事實，尚非全然無因，雖不能證明係屬實
    在，然既無確切證據足認被告所訴係故意誣陷，自不能認被
    告有虛構事實設詞告訴之情。此外，復查無其他積極證據足
    認被告有何前揭犯行，揆諸上開法絛及判例意旨說明，尚難
    僅憑告訴人片面之指訴，即遽為不利被告犯罪事實之認定，
    應認其罪嫌尚有不足等語，有臺灣高雄地方法院檢察署檢察
    官97年度偵字第18031 號不起訴處分書1 份在卷可稽，已詳
    為敘明其何以認定被告不成立誣告罪之理由。
  (二)聲請人雖仍不服而以：伊沒有說「如果沒有告我老婆，為狗
    兒子生的」辱罵被告，只是剛好跟朋友通電話而遭被告錄下
    ，伊沒有指名道姓，且伊沒有出手傷害告訴人，何以告伊傷
    害等語，聲請再議，經臺灣高等法院高雄分院檢察署檢察長
    審核結果（97年度上聲議字第1487號），認為：(1)被告於前
    傷害等案在高雄縣政府警察局岡山分局鳳雄派出所時，僅對
    許麗華提出傷害告訴，並未對聲請人提出傷害告訴，於臺灣
    高雄地方法院檢察署偵查中，亦僅指陳聲請人公然侮辱之事
    實，並無對聲請人提出傷害告訴，此有96年7 月1 日、同年
    月4 日、96年7 月6 日高雄縣政府警察局岡山分局鳳雄派出
    所調查筆錄影本及臺灣高雄地方法院檢察署96年度偵字第22
    438 號96年8 月15日訊問筆錄可稽，可見被告確未對聲請人
    提出傷害罪之告訴，難認有何誣告犯行。(2)聲請人不否認曾
    與許麗華至義大醫院找被告理論、討公道等情，且許麗華坦
    承有對被告傷害及公然侮辱犯行，足認被告當時對聲請人提
    出公然侮辱之告訴，並非虛構事實，且提出現場錄音光碟、
    義大醫院診斷證明書為證，嗣公然侮辱罪嫌部分，聲請人雖
    經臺灣高雄地方法院檢察署為不起訴處分確定，然其理由係
    因罪嫌不足，尚難據此認被告有誣告犯行誣告犯行。(3)原檢
    察官偵查結果以，查無積極證據證明被告有何誣告犯行，認
    罪嫌不足，而依法不起訴處分，核無不合，亦已詳細論列說
    明駁回再議之理由，有臺灣高等法院高雄分院檢察署97年度
    上聲議字第1487號處分書1 份在卷可憑。
  (三)前開不起訴處分書及處分書駁回再議理由之事證，除許麗華
    應係於本院96年度易字第3760號案件審理時坦承上開公然侮
    辱及傷害犯行，原不起訴處分書及處分書就此部分有所誤載
    ，惟尚不影響全案認定外，其餘事證並經本院調閱前開卷證
    核閱無訛。另上開不起訴處分書、處分書之理由，其認事用
    法亦無何違背經驗法則、論理法則或其他證據法則之情事，
    本院認本件並無不利被告之事證未經檢察機關詳為調查或斟
    酌，或不起訴處分書所載理由違背經驗法則、論理法則或其
    他證據法則等得據以交付審判之事由存在。又聲請人上開交
    付審判意旨第(二)點雖稱：臺灣高雄地方法院96年度偵字第22
    438 號不起訴處分書理由記載：「被告甲○○與許麗華（另
    行起訴）於民國96年6 月28日11時許，在高雄縣... 」之內
    容，益證被告辯稱其未對告訴人提出告訴（當指傷害告訴）
    ，顯不可採信云云。惟查，被告於前案中至高雄縣政府警察
    局岡山分局鳳雄派出所，對許麗華提出傷害之告訴，然從未
    對告訴人提出傷害告訴等情，已經臺灣高雄地方法院檢察署
    檢察官97年度偵字第18031 號不起訴處分書及上揭處分書於
    理由中詳加論述（參上述），且聲請人於警詢中係因公然侮
    辱而經警傳訊調查，而員警調查過程中亦未隻字提到聲請人
    涉犯傷害之情，此觀聲請人於96年7 月6 日之警詢筆錄內容
    自明（見高雄縣政府警察局岡山分局岡警偵緝字第09600097
    25號偵查卷宗第12至14頁）。另被告在臺灣高雄地方法院檢
    察署偵查中，經詳觀其告訴內容，係指訴許麗華用手打其手
    腕，亦未虛構告訴人有於何時、地，以何方式傷害被告，有
    96年8 月15日偵訊筆錄1 份在卷可佐（見96年度偵字第2243
    8 號偵查卷第6 至8 頁），至被告於前案該次偵查中雖稱「
    我要告他們傷害、公然侮辱、誹謗」，然其真意實係要告許
    麗華傷害及公然侮辱，要告聲請人公然侮辱，此由被告該次
    偵訊指訴前後文之內容及被告從未指訴「聲請人」有何傷害
    或共同傷害被告之具體犯罪事實（犯罪時間、地點、方法等
    ）自明。則前開駁回再議處分書認被告未對聲請人提出傷害
    罪之告訴，難認有何誣告犯行，自尚無違誤。從而，臺灣高
    雄地方法院96年度偵字第22438 號不起訴處分書之上開理由
    ，或係出於誤會而與前述事證不符，自不足採為被告有誣告
    犯行不利之認定。又聲請人上揭主張之其他交付審判事由，
    經本院詳加審酌後，均係就檢察官上開已詳加斟酌之事，猶
    執己見聲請交付審判，指摘原不起訴處分及駁回再議聲請之
    理由不當，均非可採，亦尚不足以動搖原事實之認定及處分
    之決定，揆諸上開說明，本件交付審判之聲請為無理由，應
    予駁回。
五、依刑事訴訟法第258條之3 第2 項前段，裁定如主文。
中    華    民    國    98    年    2    月    6      日
                  刑事第十八庭審判長法  官  廖建瑜
                                    法  官  陳盈吉
                                    法  官  林永村
以上正本證明與原本無異。
不得抗告。
中    華    民    國    98    年    2    月    6      日
                                    書記官  王珮樺


司法院資訊處製作；財團法人民間司法改革基金會備份。
